# 同一控制下企业合并

提问人：shinyhe2007 时间：2012-02-07 10:36:37
发生同一控制下企业合并，A公司合并同一集团内子公司B和C，需要编制合并报表，但A公司本期为新成立，新准则下需要视同同一主体延续存在，期初合并如何进行，如按照准则进行抵消，增加资本公积，同时恢复子公司盈余公积，则期初合并就不存在实收资本，这样是否合理？

回答人：chenyiwei
这个问题在本版面上讨论过多次。母公司为本期内新设的，则除非存在IPO或者发债等提供前期比较报表的需求，否则合并报表可以从母公司成立之日开始编制，无前期比较数据。

提问人：chinatukai 时间：2012-02-08 09:44:00
准则解释 5 号解决了这个问题

回答人：chenyiwei
解释 5 号尚未生效，最终是否会如此规定，还是存在不确定性的。

提问人：安钦 时间：2012-02-11 15:39:13
A公司 2007 年购买D公司15%的股权，B 公司购买D公司45%的股权；A与B是同一控制下企业；D公司是C的子公司与A/B无关系；
2011 年A公司购买了B持有的D公司45%的股权；对于A公司这是同一控制下企业合并吧；A持有的15%部分要如何 合并，45%部分如何合并

回答人：chenyiwei
回复 安钦 的帖子
如果A、B之间不是母子公司关系（包括间接的母子公司关系），并且在交易后A凭借其持有D的 60 ％股权能够控制D的财务经营政策并据此获取经济利益的，则A在 2011 年购买B所持有的D公司 45 ％股权，对A而言构成一项同一控制下的企业合并（分步实现）。对于分步购买实现同一控制下合并的交易，本版面也有一些讨论，还有网友提供过比较完整的举例，请先搜索一下看看。

提问人：cpa3401 时间：2012-02-13 11:47:38
某集团公司下设子公司甲，该子公司拥有A、B、C三家子公司。 2011 年 6 月集团公司又新设子公司乙， 2011 年 7 月甲子公司将其子公司A、B转让给乙公司。请问上述行为是否属于同一控制下的企业合并？乙公司合并报表时，是否要按同一控制下的企业合并规定，在合并报表的年初数中反映A、B？

回答人：chenyiwei
此问题已经讨论过多次。新设子公司的合并报表一般是从其成立日开始编制（此时即使涉及同一控制下企业合并，比较合并报表中也没有年初数），除非存在IPO、发债等需要提供前期数据的需要。

提问人：zengfengxia 时间：2012-02-14 10:22:32
回复 chenyiwei 的帖子
IPO中有明确的规定需追溯至企业成立日之前吗？

回答人：chenyiwei
特大型国企经国务院特批上市时，成立不足三年，又不是有限责任公司整体变更，就会有这种情况。

提问人：klevinkong 时间：2012-02-21 13:36:52
回复 jxcdxss 的帖子
可我在看有的财务报告时，会计师如下注释未分配利润。
期初未分配利润：100+20=120 本年新增净利润： 50 其他转出： 30 期末未分配利润： 140 不知道这个对不对？难道不需要回复留存收益吗？

回答人：chenyiwei
估计是合并报表层面资本公积不足，所以用这个“其他转出”30弥补资本公积红字去了。

提问人：xiaomage843 时间：2012-03-01 22:34:24
A集团公司下有上市公司B，B下有C、D、E、F、G五家子公司，其中B持有G公司30%股权，A持有G公司49%股权，C持有G公司6%股权，D、E、F各持有G公司5%股权， 2011 年 6 月B收购其子公司CDEF持有的G公司的全部股权合计21%， 2011 年 7 月B收购A持有的G公司49%股权，请问B公司收购子公司21%股权和收购A公司49%股权，是否均属于同一控制下企业合并？两次收购长期股权投资的入账成本如何确定？

回答人：chenyiwei
如果G原先就是B的子公司（通过直接持股 30 ％和间接持股 21 ％，且确实能够控制G的财务和经营政策），则不属于企业合并。其中，收购CDEF所持G的 21 ％股权属于合并范围内部重组；收购A所持 49 ％股权属于收购少数股权。在此情况下，因这两次收购而新增的长期股权投资成本均按实际支付的对价款确定。

提问人：vsgraturn 时间：2012-03-14 18:13:06
回复 nikankan 的帖子
转回的目的是什么呢，在以后合并报表中又不确认子公司的盈余公积，仅保留母公司自身的盈余公积，那么合并时转回的盈余公积意义何在呢？

回答人：chenyiwei
这个问题的确难以解释，不排除准则在此方面存在疏漏导致这两项规定无法衔接的可能性。不过合并报表层面股东权益按法律法规口径的明细分类也没有太大的实质意义。